【裁判字號】    90,訴,1276
【裁判日期】    900726
【裁判案由】    遷讓房屋
【裁判全文】
臺灣板橋地方法院民事判決  九十年度訴字第一二七六號
    原      告  中華商業銀行股份有限公司
    法定代理人  甲○○
    訴訟代理人  丙○○
    被      告  乙○○
右當事人間請求返還房屋事件，本院判決如左：
    主    文
被告應將坐落台北縣五股鄉○○路五十三號二樓房屋遷讓返還原告。
訴訟費用由被告負擔。
    事    實
甲、原告方面：
一、聲明：求為判決，如主文所示。
二、陳述：原告於民國八十九年九月二十六日向台灣板橋地方法院承受基地坐落於台
    北縣五股鄉○○○○段三九一地號土地及其上建物（門牌為台北縣五股鄉○○路
    五十三號二樓）房屋一棟，原告於八十九年十二月十八日取得台灣板橋地方法院
    所發給之權利移轉證明書，原告並向新莊地政事務所辦妥所有權登記，原告已取
    得前揭標的物之所有權無庸置疑。而被告乙○○占用系爭房屋，謂其於八十八年
    二月八日向案外人陳金蓮（即債務人）購置，並已向陳金蓮給付新台幣（下同）
    一百萬元，即謂伊占有系爭房屋即有正當泉源，拒不遷讓。雖陳金蓮與被告間存
    有買賣契約之債權債務關係，然以系爭房屋既經法院拍賣，由原告承受，原告並
    已辦妥所有權移轉登記，被告自不得已其與案外人陳金蓮之買賣權利義務關係，
    對抗原告，被告繼續占用系爭房屋，對原告而言，不能認為有合法權源。
三、證據：提出契稅稅單影本、權利移轉證書影本、不動產謄本影本各一份。
乙、被告方面：
一、聲明：求為判決駁回原告之訴。
二、陳述：被告在原告取得所有權之前，即與陳金蓮訂有買賣契約，且有給付價金一
    百萬元，是有合法占用權源，拒絕遷讓。
三、證據：提出台灣板橋地方法院民事執行處函、不動產買賣契約書影本各一份為證
    。
    理    由
一、原告起訴主張於其八十九年九月二十六日向本院民事執行處承受系爭房屋，並已
    取得權利移轉證明書，辦妥所有權登記，為系爭房屋之所有權人，而被告無權占
    有系爭房屋，爰依民法第七百六十七條之規定訴請被告遷讓返還房屋。被告則以
    其先與原告之前手即訴外人陳金蓮訂有買賣契約，並已支付價金一百萬元，伊有
    正當占有權源等語置辯。
二、本件原告主張其為系爭房屋之所有權人，而系爭房屋現為被告占用之事實，業據
    原告提出本院不動產權利移轉證明書影本、契稅稅單影本、土地登記謄本影本為
    證，復為被告所不爭執，原告此部份主張堪信為真實。惟兩造之爭執在於被告占
    用系爭房屋是否有正當權源？
三、按所有人對於無權占有或侵奪其所有物者，得請求返還之。對於妨害其所有權者
    ，得請求除去之。有妨害其所有權之虞者，得請求防止之，民法第七百六十七條
    定有明文。又按買賣契約僅有債之效力，不得以之對抗契約以外之第三人。本件
    上訴人雖向訴外人林某買受係爭土地，惟在林某將系爭土地之所有權移轉登記與
    上訴人以前，既經執行法院查封拍賣，由被上訴人標買而取得所有權，則被上訴
    人基於所有權請求上訴人返還所有物，上訴人即不得以其與林某間之買賣關係，
    對抗被上訴人，最高法院七十二年台上第九三八號判例著有明文可資參照。經查
    ，被告與訴外人即系爭房屋原先之所有權人陳金蓮於八十八年二月八日就系爭房
    屋確實訂有買賣契約，有被告提出之買賣契約附卷為憑，然債權契約僅具相對性
    ，僅能向債務人請求給付，不能拘束契約以外之第三人，且不具排他性，又債權
    契約不論發生先後均屬同等地位，成立在先者，並無優先之效力，未若物權具有
    排他性、絕對性，準此，雖被告與陳金蓮之買賣契約成立在系爭房屋拍賣之前，
    該買賣契約僅有債之效力，在系爭房屋未移轉登記前，原告已承受系爭房屋取得
    所有權，則原告爰依物上請求權之規定請由被告返還房屋時，被告不得以其與陳
    金蓮之契約對抗原告，乃當然之理，是被告所辯，洵屬無據，從而，原告爰依民
    法第七百六十七條之規定請求被告返還系爭房屋，為有理由，應予准許。
四、結論：本件原告之訴為有理由，並依民事訴訟法第七十八條，判決如主文。
中      華      民      國    九十      年      七      月    二十六    日
                              臺灣板橋地方法院民事第四庭
~B法      官  絲鈺雲
右為正本係照原本作成。
如對本判決上訴，須於判決送達後二十日內向本院提出上訴狀。
中      華      民      國    九十      年      七      月    二十六    日
~B法院書記官  王政煌


司法院資訊處製作；財團法人民間司法改革基金會備份。
